臺灣臺中地方法院刑事判決　　　　　　　 94年度訴字第508號
公　訴　人　臺灣臺中地方法院檢察署檢察官
被　　　告　乙○○
上列被告因偽造文書等案件，經檢察官提起公訴（94年度偵字第
1483號），被告於準備程序中就被訴事實為有罪之陳述，受命法
官於聽取當事人之意見後，本院合議庭裁定改由受命法官獨任以
簡式審判程序審理，判決如下：
    主  文
乙○○共同行使偽造私文書，足以生損害於他人，處有期徒刑伍
月，如易科罰金以參佰元折算壹日。在如附表一編號一至五號所
示臺灣大哥大行動電話門號申請書所附「在職證明書」計五張上
偽造之「彰化縣政府」印文各壹枚 (計伍枚)、偽造之「彰化縣
政府」印章壹顆及在附表二編號一至三號所示遠傳電信股份有限
公司行動電話服務申請書上偽造之「甲○○」署名各壹枚 (計三
枚)，均沒收。
    事  實
一、乙○○與年籍不詳之成年男子「陳東宏」為向臺灣電店股份
    有限公司（下稱臺電店公司）申辦行動電話，並享受臺電店
　　公司促銷之軍公教人員申辦行動電話服務優惠方案，而共同
　　基於意圖為自己不法利益之概括犯意聯絡，先以偽造之「彰
　  化縣政府」公印一顆（未扣案），接續蓋用「彰化縣政府」
    公印文各一枚於五張不實之乙○○「在職證明書」上，而接
    續偽造該五張特種文書。再於民國九十年一月十六日，持該
    五張偽造之在職證明書向臺電店公司位於彰化縣員林鎮之特
    約服務中心即臺鈦有限公司（下稱臺鈦公司）申辦行動電話
    ，偽以公務人員身分，同時行使前開偽造之特種文書，致使
    該臺鈦公司員工邱湘貽陷於錯誤，以前開優惠專案為其申辦
    臺電店公司所屬之臺灣大哥大行動電話門號0000000
    000、0000000000、0000000000、
    0000000000及0000000000號等五支電
    話使用，乙○○因此享有免保證金、免設定申辦門號費用之
    利益，且足生損害於彰化縣政府對人事管理及臺電店公司對
    於營業及用戶管理之正確性。嗣乙○○與「陳東宏」復共同
    承前揭犯意，為向遠傳電信股份有限公司（以下簡稱遠傳公
    司）申辦行動電話，並享受當時所促銷之軍公教Ｍｏｔｏｒ
    ｏｌａＴ２６８８申辦行動電話服務優惠專案，乃於九十年
    二月五日以不詳方式取得任職於漢翔航空工業有限公司之甲
    ○○之身分證及識別證影本，以乙○○為申請人，再佯以甲
    ○○為代理人，至臺中市○○區○○路一段五八號代辦遠傳
    公司行動電話服務之創翌有限公司（下稱創翌公司），申請
　  遠傳公司所提供之門號0000000000、00000
    00000、0000000000、000000000
　　0及0000000000號等五支行動電話服務，並在其
    中門號0000000000、0000000000及0
    000000000號之行動電話服務申請書代理人欄位上
　　，偽造「甲○○」之署名各一枚，而以此方式偽造係由甲○
　  ○代為申請辦理之私文書各一張。嗣再同時持交創翌公司承
    辦人員申請上開門號，而行使前揭偽造之私文書，創翌公司
　　承辦人員因此陷於錯誤，以上開優惠專案為其申辦門號，乙
　  ○○亦因而再度受有得以優惠價格、免保證金、免設定費申
    辦門號之利益，足生損害於甲○○及遠傳公司關於營業及用
    戶管理之正確性。
二、案經臺灣臺中地方法院檢察署檢察官自動檢舉偵查起訴。
    理  由
一、訊據被告乙○○對於上揭事實坦承不諱，核與被害人甲○○
    、證人即臺鈦有限公司人員林俑原於偵查中證述及證人邱湘
    貽於偵查中結證情節相符，並有臺灣大哥大股份有限公司基
    本資料查詢、臺灣大哥大股份有限公司門號0000000
    000、0000000000、0000000000、
    0000000000及0000000000號行動電話
　  服務申請書、同意書及被告偽造之彰化縣政府在職證明書、
    遠傳公司基本資料查詢、遠傳公司之門號00000000
    00、0000000000及0000000000號軍
    公教Ｍｏｔｏｒｏｌａ證明文件等附卷可稽。另臺電店公司
    及遠傳公司之軍公教人員申辦行動電話優惠專案均得讓申請
    之軍公教人員享有免保證金、免設定費及手機優惠費用等利
    益，亦據證人邱湘貽於偵查中證述明確，並有遠傳公司軍公
    教專案附件在職證明文件等在卷足稽，足認被告自白與事實
    相符，堪可採信。綜上所述，本案事證明確，被告犯行堪以
    認定。
二、按刑法第二百十二條之文書，雖為私文書或公文書之一種，
    但偽造此種文書，多屬於為謀生及一時便利起見，其情節較
    輕，故同法於第二百十條及第二百十一條外，為特設專條科
    以較輕之刑，依特別規定優於普通規定之原則，殊無適用同
    法第二百十條或第二百十一條，而論以偽造私文書或公文書
    罪之餘地。又公私立機關或公司行號所出具之「在職證明書
　　」及「員工薪資證明書」，係證明各該機關、行號人員在職
　  或受領薪資之情形，其性質屬於刑法第二百十二條所規定之
    關於服務、能力或其他相類證書之範疇（最高法院四十三年
    度臺上字第八七五號判例、九十一年度臺上字第七一○八號
    、 八十六年度臺上字第四八○一號、九十年度臺上字第六
    五○七號、九十年度臺上字第四七一六號判決意旨參照)。
    是核被告乙○○所為，係犯刑法第二百十八條第一項之偽造
    公印文罪；刑法第二百十六條、第二百十二條之行使偽造特
    種文書罪、刑法第二百十六條、第二百十條之行使偽造私文
    書罪及刑法第三百三十九條第二項之詐欺得利罪。檢察官於
    起訴書雖誤認上開「在職證明書」係屬公文書，惟此部分起
    訴之基本事實既屬同一，本院自應予以審理，且公訴蒞庭檢
    察官於九十四年八月二十三日準備程序及審理中已當庭就此
    部分犯罪事實及起訴法條更正為係屬涉刑法第二百十八條第
    一項之偽造公印文罪嫌、第二百十六條、第二百十二條之行
    使偽造特種文書罪嫌，本院即無庸再變更檢察官之起訴法條
    ，附此指明。被告與「陳東宏」間，就右揭犯行，具有犯意
    之聯絡與行為之分擔，均為共同正犯。被告偽造「甲○○」
    署名係偽造私文書之部分行為；偽造私文書及偽造特種文書
    之低度行為，均為行使偽造私文書及行使偽造特種文書之高
    度行為所吸收，均不另論罪。又被告同時偽造五個「彰化縣
    政府」印文、於九十年一月十六日同時行使上揭五張偽造之
    在職證明書及於九十年二月五日同時行使上開偽造之申請書
    之私文書，其被害法益均僅有一個，均應僅成立一個偽造公
    印文罪、一個行使偽造特種文書罪及一個行使偽造私文書罪
    （最高法院七十三年度臺上字第三六二九號判例意旨參照）
    。被告先後二次詐欺得利犯行，時間緊接，手法相同，觸犯
    構成要件相同之罪名，顯係基於概括犯意反覆為之，為連續
    犯，應依刑法第五十六條規定以一罪論，並加重其刑。被告
    所犯上開四罪間，具有方法結果之牽連關係，為牽連犯，應
    從情節較重之行使偽造私文書罪處斷。爰審酌被告僅為貪圖
    小利，率與「陳東宏」共同為前揭犯行，惡性非輕、本案所
    生危害尚非甚鉅，及被告犯罪後尚能坦承犯行之態度等一切
    情狀，量處如主文所示之刑，並諭知易科罰金之折算標準。
    檢察官雖求處被告六個月以上有期徒刑，惟本院審酌被告雖
    有行使偽造之在職證明書及冒「甲○○」名義為申請代理人
    情事，然被告均係以自己為上開行動電話門號之申請人，亦
    以自己真正住所為帳單寄送地址，所生危害尚非甚鉅，所貪
    得者僅係「軍公教優惠」之利益，亦非甚多，犯罪後復能直
    承犯行等情狀，認以判處有期徒刑五月為宜。再牽連犯從一
    重罪處斷時，固尚應引用輕罪條文，惟僅將其輕罪本條引用
    即可，不必再引刑法第五十六條（最高法院六十二年度第一
    次刑庭庭推總會議決議意旨參照），均附此敘明。
三、被告在如附表一編號一至五號所示臺灣大哥大行動電話門號
    申請書所附「在職證明書」計五張上偽造之「彰化縣政府」
    印文各一枚 (計五枚)及在遠傳公司如附表二編號一至三號
    行動電話服務申請書上偽造之「甲○○」署名各一枚 (計三
    枚)，均應依刑法第二百十九條規定予以宣告沒收。再上開
    偽造之「彰化縣政府」印一顆，雖未扣案，惟既查無積極證
    據足認業已滅失，仍應依刑法第二百十九條規定予以宣告沒
    收。
據上論斷，應依刑事訴訟法第二百七十三條之一第一項、第二百
九十九條第一項前段，刑法第二十八條、第二百十條、第二百十
二條、第二百十六條、第二百十八條第一項、第三百三十九條第
二項、第一項、第五十五條、第四十一條第一項前段、第二百十
九條，罰金罰鍰提高標準條例第一條前段、第二條，判決如主文
。
中　　華　　民　　國　　94　　年　　9 　　月　　1 　　日
                     臺灣臺中地方法院刑事第十庭
                             法  官  江  奇  峰
上正本證明與原本無異。
如不服本判決，應於送達後十日內向本院提出上訴狀（須附繕本
），上訴於臺灣高等法院臺中分院。
                             書記官  陳  美  年
中　　華　　民　　國　　94　　年　　9 　　月　　1 　　日
附錄本案所犯法條
刑法第二百十二條：
偽造、變造護照、旅券、免許證、特許證及關於品行、能力服務
或其他相類之證書、介紹書，足以生損害於公眾或他人者，處一
年以下有期徒刑、拘役或三百元以下罰金。
刑法第二百十條：
偽造、變造私文書，足以生損害於公眾或他人者，處五年以下有
期徒刑。
刑法第二百十六條：
行使第二百十條至第二百十五條之文書者，依偽造、變造文書或
登載不實事項或使登載不實事項之規定處斷。
刑法第二百十八條第一項：
偽造公印或公印文者，處五年以下有期徒刑。
刑法第三百三十九條：
意圖為自己或第三人不法之所有，以詐術使人將本人或第三人之
物交付者，處五年以下有期徒刑、拘役或科或併科一千元以下罰
金。
以前項方法得財產上不法之利益或使第三人得之者，亦同。
前二項之未遂犯罰之。
附表一、臺灣大哥大股份有限公司部分：
┌──┬───────┬─────┬────────┬──────┐
│編號│門號          │申請日期  │使用期間        │帳單地址    │
├──┼───────┼─────┼────────┼──────┤
│一  │0000000│九十年一月│９０．２．１６－│彰化縣秀水鄉│
│    │６９３        │十六日    │９０．６．５    │安東村安東巷│
│    │              │          │                │九二號      │
├──┼───────┼─────┼────────┼──────┤
│二  │0000000│同右　　　│同右            │同右        │
│    │５８３        │　　      │                │            │
├──┼───────┼─────┼────────┼──────┤
│三  │0000000│同右　　　│同右            │同右        │
│    │５３１        │　　　　　│                │            │
├──┼───────┼─────┼────────┼──────┤
│四  │0000000│同右      │同右　　　　　　│同右        │
│    │７０３        │          │　　　　　　    │            │
├──┼───────┼─────┼────────┼──────┤
│五  │0000000│同右      │                │同右        │
│    │７３６        │          │                │            │
└──┴───────┴─────┴────────┴──────┘
貳、遠傳公司部分：
┌──┬───────┬─────┬────────┬──────┐
│編號│門號          │申請日期  │使用期間        │帳單地址    │
├──┼───────┼─────┼────────┼──────┤
│一  │0000000│九十年二月│９０．２．５－９│彰化縣秀水鄉│
│    │４９６        │五日      │１．２．９      │安東村安東巷│
│    │              │          │                │九二號      │
├──┼───────┼─────┼────────┼──────┤
│二  │0000000│同右　　　│同右            │同右        │
│    │００７        │　　      │                │            │
├──┼───────┼─────┼────────┼──────┤
│三  │0000000│同右　　　│同右            │同右        │
│    │１４７        │　　　　　│                │            │
└──┴───────┴─────┴────────┴──────┘
